【裁判字號】    92,上易,717
【裁判日期】    920904
【裁判案由】    侵占
【裁判全文】
臺灣高等法院臺南分院刑事判決        九十二年度上易字第七一七號  Ａ
      上  訴  人
      即  被  告  甲  ○  ○
右上訴人因侵佔案件，不服臺灣臺南地方法院九十二年度易字第三五０號中華民國九
十二年六月二十一日第一審判決（起訴案號：臺灣臺南地方法院檢察署九十二年度營
偵字第三一號），提起上訴，本院判決如左：
      主      文
上訴駁回。
      事      實
一、甲○○於民國（下同）九十一年一月起，任職於臺南縣新營市茄苳腳四六之一三
    號之「統順商行」，擔任晨間送乳員，負責配送羊乳及代收貨款之業務，為從事
    業務之人，因經濟拮据，急需生活費用，竟基於意圖為自己不法所有之概括犯意
    ，連續自九十一年二月間某日起至同年四月間某日止，將其向客戶涂太太、蘇慶
    堂、黃太太、洪小惠、洪曉琪、陳美嬿、謝小姐收取之預繳羊奶款項共計新臺幣
    （下同）一萬六千六百三十元及銷售乳酸機能飲料應收之貨款五千元暨向客戶收
    取之四月份羊奶貨款三萬九千九百三十八元，合計六萬一千五百六十八元，以變
    易持有為所有之意思予以侵占入己，用以支付其生活費用。嗣於九十一年五月十
    二日，因未於規定時間至公司繳交貨款，且不知去向，始發覺上情。
二、案經統順商行負責人乙○○訴由臺南縣警察局新營分局報請臺灣臺南地方法院檢
    察署檢察官偵查起訴。
      理      由
一、訊據上訴人即被告甲○○對右揭犯罪事實於警訊、偵查、原審及本院審理中均坦
    承不諱（詳警訊卷第九頁、偵查卷第一四頁、原審卷第一九、三八頁、本院卷第
    二五頁），核與告訴人統順商行之負責人鍾仁惠指述之情節相符，復經證人即客
    戶洪小惠、謝美月於警訊中證述屬實（詳警訊卷第四、五頁），並有客戶聯絡訂
    購登錄單五份、收費明細表二紙、四月份應收款證明單、侵占帳款明細表及存證
    信函各一件附卷可稽。被告自白核與事實相符，事證已臻明確，犯行洵堪認定。
二、查被告甲○○擔任「統順商行」之晨間送乳員，執行配送及收款業務，為從事業
    務之人，竟意圖為自己不法所有，將因執行業務所收取之貨款據為己有花用，核
    其所為係犯刑法第三百三十六條第二項之業務侵占罪。其先後分別多次業務侵占
    犯行，時間緊接，方法相類，所犯構成要件相同之罪名，顯係基於概括之犯意反
    覆為之，應依連續犯之規定論以一罪並加重其刑。
三、公訴意旨另以：被告甲○○於擔任「統順商行」之送乳員期間，另於九十一年四
    月間，趁其向客戶高靖茹收取羊奶款項之機會，將其代收之款項三千七百四十元
    ，侵占入己，因認被告此部分亦涉有刑法第三百三十六條第二項之罪嫌。惟按犯
    罪事實應依證據認定之，無證據不得推定其犯罪事實；又不能證明被告犯罪者，
    應諭知無罪之判決；刑事訴訟法第一百五十四條、第三百零一條第一項分別定有
    明文。訊據被告堅決否認有上開侵占犯行，辯稱：伊並未向高靖茹收取貨款，係
    因伊曾向高靖茹訂購飲料未付款，高靖茹遂將伊應付之價金自羊奶貨款扣抵，伊
    並未收取該部分羊奶款等語。經查：告訴人於原審調查時陳稱：甲○○向客戶周
    保源（即高靖茹之夫）訂貨，因周保源收不到貨款，所以自伊羊乳之貨款中扣三
    千七百四十元抵償等語（詳原審卷第二０頁），核與證人高靖茹於警訊時證稱：
    甲○○向伊訂購飲料三千七百四十元，該筆飲料貨款因伊有向甲○○任職之公司
    訂購羊乳，故直接扣除羊乳款抵帳等語（詳警訊卷第六、七頁）相符，是證人高
    靖茹並未交付羊乳款項予被告，被告既未曾持有前開羊乳貨款，自無法對該款項
    變易持有為所有而予以侵占入己，公訴人認被告此部分涉有業務侵占罪即有未合
    ，此外，復查無其他積極證據證明被告確有公訴人所指此部分之犯行，因公訴人
    認此部分與前揭科刑部分具有連續犯之裁判上一罪關係，故不另為無罪之諭知。
四、原審審理結果，認被告業務侵占罪證明確，適用刑法第五十六條、第三百三十六
    條第二項，罰金罰鍰提高標準條例第一條前段，並審酌被告為一己之私，利用職
    務之便，侵占業務上所持有之款項，且尚未與被害人達成和解，惟其侵占金額不
    高，犯後坦承犯行等一切情狀，量處有期徒刑玖月，並對侵占高靖茹羊奶款三千
    七百四十元部分，認犯罪不能證明，惟此部分與前揭論罪科刑部分具有連續犯之
    裁判上一罪關係，故不另為無罪之諭知，經核認事用法俱無不合，量刑亦稱妥適
    ，被告上訴意旨認原審量刑太重，而指摘原判決不當，並無可取，為無理由，應
    予駁回。
據上論斷，應依刑事訴訟法第三百六十八條，判決如主文。
本案經檢察官劉欽銘到庭執行職務。
中    華    民    國      九十二      年      九      月        四      日
                                  臺灣高等法院臺南分院刑事第五庭
                                      審判長法官  楊    明    章
                                            法官  沈    揚    仁
                                            法官  戴    勝    利
右正本證明與原本無異。
不得上訴。
                                      法院書記官  吳    銘    添
中    華    民    國      九十二      年      九      月       五       日
附錄本案論罪科刑法條全文
第三百三十六條第二項：
對於業務上所持有之物，犯前條第一項之罪者，處六月上、五年以下有期徒刑，得併
科三千元以下罰金。


司法院資訊處製作；財團法人民間司法改革基金會備份。
